【裁判字號】    99,交聲,505
【裁判日期】    991220
【裁判案由】    違反道路交通管理處罰條例聲明異議
【裁判全文】
臺灣花蓮地方法院交通事件裁定         99年度交聲字第505號
原處分機關  交通部公路總局臺北區監理所花蓮監理站玉里分站
異  議  人
即受處分人  陳永昌
上列異議人即受處分人因違反道路交通管理處罰條例案件，對於
交通部公路總局臺北區監理所花蓮監理站玉里分站99年11月12日
所為之裁決處分（處分案號：北監玉裁字第裁45-P00000000號）
聲明異議，本院裁定如下：
    主  文
原處分撤銷。
陳永昌汽車駕駛人，駕駛汽車經測試檢定酒精濃度超過規定標準
，記違規點數5點，及應施以道路交通安全講習。
    理  由
一、原處分意旨略以：異議人即受處分人（以下稱異議人）陳永
    昌於民國99年3月19日17時02 分，在花蓮縣富里鄉省道台九
    線公路313.5K處北向車道處，酒後駕駛車牌號碼BQ-71 號大
    型重型機車與車牌號碼BR-870號自用大貨車發生碰撞事故。
    經送醫後抽血檢測血液中酒精濃度達109mg/dL（換算呼氣酒
    精濃度為每公升0.54毫克），為警製單舉發。案移原處分機
    關，認異議人違規事實明確，乃依道路交通管理處罰條例第
    35條第1項第1款及第68條第2 款之規定，裁處異議人罰鍰新
    臺幣（下同）30,000元並記違規點數5 點及施以道路交通安
    全講習。
二、異議意旨略以：異議人已因同一違規行為經臺灣花蓮地方法
    院檢察署檢察官以99年度偵字第2111號為緩起訴處分1 年，
    並命異議人於接獲緩起訴處分執行命令通知後2 個月內，向
    指定之公益團體給付20,000元，異議人亦已履行完畢，基於
    一事不二罰，請求撤銷原處分等語。
三、按汽車駕駛人飲用酒類後其吐氣所含酒精濃度超過每公升0.
    25毫克者，不得駕車；汽車駕駛人，駕駛汽車經測試檢定有
    酒精濃度超過規定標準者，處15,000元以上60,000元以下罰
    鍰，並當場移置保管其車輛及吊扣其駕駛執照1 年；又領有
    汽車駕駛執照之汽車駕駛人，除駕駛聯結車、大客車、大貨
    車外之非其駕駛執照種類之車輛，違反本條例及道路交通安
    全規則之規定，應受吊扣駕駛執照情形時，無因而肇事致人
    受傷或重傷者，記違規點數5點。但1年內違規點數共達6 點
    以上或再次應受吊扣駕駛執照情形者，併依原違反本條例應
    受吊扣駕駛執照處分規定，吊扣其駕駛執照，道路交通安全
    規則第114條第2款及道路交通管理處罰條例第35條第1項第1
    款、第68條第2項分別定有明文。經查：
    (一)本件異議人於上開時、地酒後駕駛大型重型機車因發生事
      故為警查獲，嗣經醫院抽血測得血液中酒精濃度達為109m
      g/dL（換算呼氣酒精濃度為每公升0.54毫克）等情，為異
      議人所自承，並有花蓮縣警察局花警交字第P00000000 號
      舉發違反道路交通管理事件通知單附卷可稽，且經本院依
      職權調取臺灣花蓮地方法院檢察署99年度偵字第2111號案
      件全卷查核無訛，自堪認定。
    (二)按行政罰法第26條第1 項規定：「一行為同時觸犯刑事法
      律及違反行政法上義務規定者，依刑事法律處罰之。但其
      行為應處以其他種類行政罰或得沒入之物，而未經法院宣
      告沒收者，亦得裁處之。」究其立法目的，一行為同時觸
      犯刑事法律及違反行政法上義務規定時，由於刑罰與行政
      罰同屬對不法行為之制裁，而刑罰之懲罰作用較強，故依
      刑事法律處罰，即足資警惕，實無一事二罰再處行政罰之
      必要，且刑事法律處罰，由法院依法定程式為之，較符合
      正當法律秩序，應予優先適用，但罰鍰以外之沒入或其他
      種類行政罰，因兼具維護公共秩序之作用，為達行政目的
      ，行政機關仍得併予裁處。於酒後駕車經檢察官為緩起訴
      處分，並命被告支付一定金額之情形，被告履行檢察官為
      緩起訴處分命令之支付條件，此等命令名義上雖非刑罰，
      但仍是一種特殊的處遇措施，造成被告之財產減少，性質
      上亦屬干預人民自由之處分，與刑事制裁無異，實質上為
      刑事處罰。故檢察官為緩起訴處分並命支付一定金額者，
      解釋上，亦應屬道路交通管理處罰條例第35條第8 項所規
      定之罰金，監理機關除有緩起訴處分所命支付金額未達最
      低罰鍰基準之情形，應命補繳不足部分外，即不應再予裁
      罰。又按緩起訴期間內，有下列情形之一者，檢察官得依
      職權或依告訴人之聲請撤銷原處分，繼續偵查或起訴：一
      、於期間內故意更犯有期徒刑以上刑之罪，經檢察官提起
      公訴者。二、緩起訴前，因故意犯他罪，而在緩起訴期間
      內受有期徒刑以上刑之宣告者。三、違背第253條之2第 1
      項各款之應遵守或履行事項者，刑事訴訟法第253條之3第
      1 項定有明文。經檢察官為「緩起訴」處分者，於「緩起
      訴」之猶豫期間內，其最後是否會被檢察官提起公訴，猶
      懸而未定，亦即「緩起訴」處分於猶豫期間內尚未具有實
      質之確定力，檢察官於緩起訴期間內，可對被告為繼續觀
      察，如被告顯無反省警惕之情或根本欠缺反省警惕之能力
      ，檢察官仍得依職權或依告訴人之聲請，將被告「緩起訴
      」處分撤銷。是依行政罰法第26條第2 項之立法意旨，亦
      必須待緩起訴處分實質確定時，被告才最終地確定免於受
      刑事訴追，原處分機關始得為行政裁罰，亦即在緩起訴期
      間內即猶豫期間期滿前，該緩起訴處分仍有被撤銷之可能
      ，此時原處分機關若為行政裁決，將使受處分人有同時遭
      受行政處罰及刑事訴追之危險，顯與行政罰法第26條規定
      之立法意旨相違背。
    (三)查本件異議人同一酒後駕駛之行為，因同時觸犯刑法第18
      5條之3之公共危險罪，業經臺灣花蓮地方法院檢察署檢察
      官於99年5月14日以99年度偵字第2111 號為緩起訴處分，
      於99年6月1日確定，緩起訴處分期間為1年（99年6月1 日
      至100年5月31日），異議人並已依緩起訴處分命令向財團
      法人台灣基督教門諾會附設花蓮縣私立黎明教養院支付20
      ,000元，此有臺灣花蓮地方法院檢察署檢察官緩起訴處分
      書、執行緩起訴處分命令通知書、郵政劃撥儲金存款收據
      、財團法人台灣基督教門諾會附設花蓮縣私立黎明教養院
      領據收據分別在卷可稽。異議人以一酒後駕車之行為，同
      時觸犯刑法第185條之3之刑事法律及違反行政法上義務，
      雖經檢察官為緩起訴處分，惟前開緩起訴處分期間為1 年
      ，應至100年5月31日猶豫期間屆滿始實質確定，亦即受處
      分人之緩起訴處分仍有被撤銷之可能，依前開說明，原處
      分機關除依行政罰法第26條第1 項但書情形處以其他種類
      行政罰外，在緩起訴期間屆滿前，尚不得就違反道路交通
      管理事件統一裁罰標準所定金額，加以裁罰。
四、綜上所述，異議人就原處分罰鍰30,000元部分，聲明異議為
    有理由，原處分機關未審酌異議人之緩起訴處分尚未實質確
    定，即據以裁處罰鍰，與行政罰法第26條第1項前段、第2項
    規定不符，難認適法，應待緩起訴處分實質確定（100年5月
    31日）後，再依法定程序處理。又原處分機關於裁處記違規
    點數5 點及施以道安講習之部分，則係預防將來再犯危險之
    管制罰，與罰鍰處分之行政秩序罰性質有別，原處分機關裁
    處異議人記違規點數5 點及施以道安講習部分，依法核無不
    當。惟因本件酒後駕車乃單一違規行為，裁處異議人罰鍰與
    記違規點數及施以道路交通安全講習之處分無從區分（臺灣
    高等法院暨所屬法院98年度法律座談會刑事類提案第23號決
    議意旨可資參照）。從而，異議人提起本件聲明異議，為有
    理由，應由本院將原處分撤銷，並改諭知裁罰如主文第2 項
    所示，以期適法。
據上論斷，依道路交通事件處理辦法第19條，裁定如主文。
中    華    民    國    99    年    12    月    20    日
                  交通法庭      法  官  林恒祺
上列正本證明與原本無異。
如對本裁定不服，應於送達後5 日內，向本院提出抗告狀（應抄
附繕本）。
中    華    民    國    99    年    12    月    20    日
                                書記官

司法院資訊處製作；財團法人民間司法改革基金會備份。
